【裁判字號】    83,訴緝,112
【裁判日期】    890420
【裁判案由】    搶奪
【裁判全文】
臺灣新竹地方法院刑事判決                        八十三年度訴緝字第一一二號
    公  訴  人  臺灣新竹地方法院檢察署檢察官
    被      告  甲○○
右列被告因搶奪案件，經檢察官提起公訴（八十三年度偵字第二三五四號），本院判
決如左：
    主  文
甲○○意圖為自己不法所有，而搶奪他人之動產，處有期徒刑陸月。緩刑參年，緩刑
期內付保護管束。
    事  實
一、甲○○疑似患有精神分裂症，易出現自我控制差及衝動行為，為精神耗弱之人，
    於民國（下同）八十三年二月二十三日下午二時許，至新竹市○○路○段三二三
    巷四五弄二十號乙○○住處，欲向乙○○借用乙○○所有之車號ＨＮＶ８３１，
    引擎號碼ＧＹ６Ｄ８１４４８８重型機車一輛，供其找朋友代步之用，嗣因乙○
    ○不肯，復改稱由伊騎機車載乙○○前去，經乙○○同意後，其乃載同乙○○至
    新竹市○○路（起訴書誤載為明湖路）山區閒逛，於同日十八時四十分許，騎至
 同路一六九號附近之廢棄工廠時，甲○○竟在精神耗弱之狀態下，意圖為自己不
    法之所有，趁乙○○下車小解不備之際，將該車騎走而搶奪之。嗣於同月二十四
    日下午三時三十分許，在新竹市柑林溝一九八前被警查獲。
二、案經新竹市警察局第三分局報請臺灣新竹地方法院檢察官偵查起訴。
    理  由
一、訊據被告甲○○雖坦認有於右揭時地向乙○○借機車並載同乙○○出去等情不諱
    ，惟矢口否認有何搶奪之犯行。辯稱：「我沒有搶他的車子」云云。惟查，右揭
    事實，業據被告甲○○於八十三年二月二十四日偵訊時供認：「我二人共騎一機
    車，由我騎自他家出來，至大湖路時他去小便，我放他鴿子騎去兜風。」，有偵
    訊筆錄附於偵查卷可稽，核與證人乙○○於八十三年三月八日偵訊時證述相符，
    此外並有乙○○出具之贓證物品認領保管收據一紙附於偵查卷足參，被告在審判
    中翻異前詞，顯係事後圖卸刑責之詞，自不足採，本件事證已臻明確，其犯行已
    堪認定。
二、核被告所為，係犯刑法第三百二十五條第一項之普通搶奪罪。查被告患有疑似精
    神分裂症，有臺灣省立桃園療養院診斷證明書乙份在卷可憑。且被告於本院審理
    中，時有答非所問之情形，顯見其精神狀態異於常人，對外界事物之認知及自我
    判斷、決定能力明顯降低；又被告經臺灣省立桃園療養院實施精神鑑定結果，亦
    認被告為精神分裂患者之可能性極高，從未接受精神專科治療，故依據精神狀況
    之連續性推估，被告犯案當時可能仍有精神病症狀存在，行為控制力薄弱，故其
    犯案時之精神狀態可能至少已達精神耗弱程度，有該院八十四年四月十二日（八
    四）桃療醫字第○一二三九號函所附鑑定報告書附卷可按，是被告控制能力不良
    ，涉案行為時之精神狀態已達精神耗弱之程度，係精神耗弱之人，應依刑法第十
    九條第二項之規定減輕其刑。爰審酌被告長年為精神病所苦，控制能力差，因而
    失慮犯案，固有危害社會治安之虞，惟現已轉至竹東榮民醫院住院療養中，且該
    物業經被害人領回，犯罪所生之損害不大等一切情狀，量處如主文所示之刑，以
    資懲儆。末查，被告未曾受有期徒刑以上刑之宣告，此有臺灣新竹地方法院刑案
    被告院內前案記錄表在卷可查，且被告係因精神狀態不佳，一時衝動觸犯刑章，
    經此教訓當知警惕，信無再犯之虞，本院因認對其宣告之刑以暫不執行為適當，
    爰併予宣告緩刑三年，緩刑期內並交付保護管束，以便被告能繼續就醫治療，用
   啟自新。
三、據上論斷，應依刑事訴訟法第二百九十九條第一項前段，刑法第三百二十五條第
    一項、第十九條第二項、第七十四條第一款、第九十三條第一項、罰金罰鍰提高
    標準條例第一條前段，判決如主文。
本案經檢察官羅雪梅到庭執行職務。
中      華      民      國      八十九      年    四    月   二十      日
                                臺灣新竹地方法院刑事第二庭
                                    法  官  張  百  見
右正本證明與原本無異。
如不服本判決，應於判決送達後十日內向本院提出上訴狀( 應附繕本 )，上訴於
臺灣高等法院。
                                    書記官  陳  進  楷
中      華      民      國      八十九      年    四    月   二十      日
附錄論罪科刑法條：刑法第三百二十五條第一項。
意圖為自己或第三人不法之所有，而搶奪他人之動產者，處六月以上五年以下有期徒
刑。


司法院資訊處製作；財團法人民間司法改革基金會備份。
